【裁判字號】    91,訴,1197
【裁判日期】    920107
【裁判案由】    違反貪污治罪條例等
【裁判全文】
臺灣臺南地方法院刑事判決                        九十一年度訴字第一一九七號
    公  訴  人  臺灣台南地方法院檢察署檢察官
    被      告  乙○○
    選任辯護人  王進勝律師
                黃淑芬律師
右列被告因貪污治罪條例案件，經檢察官提起公訴（九十一年度營偵字第一三五０號
），本院判決如左：
    主  文
乙○○未指定犯人，而向該管公務員誣告犯罪，處拘役參拾日，如易科罰金，以參佰
元折算壹日。緩刑三年。
    事  實
一、乙○○係行政院退除役官兵輔導委員會台南縣榮民服務處（下稱台南縣榮民服務
    處）遴聘之第一區駐區服務組長，負責協助辦理榮民榮眷之就養、就業、就學、
    就醫與執行聯絡、訪問及服務與照顧榮民等工作，為方便執行職務，並配有該處
    所有之車號ＯＡＰ—二四九號重型機車（西元一九九五年生產）供其公務上使用
    ，詎乙○○，明知該機車未失竊，竟於民國九十一年六月十三日上午十一時許，
    向台南縣後壁鄉白河分局後壁分駐所謊報該機車於九十一年六月十二日上午十一
    時在台南縣後壁鄉嘉苳村下茄苳一之二十號前失竊，而誣指不特定人竊取該機車
    ，並提供報案資料供台南縣榮民服務處將該機車財產申報註銷報廢，而將該機車
    據為己有供不知情之其父顏群武（另不起訴處分）使用，嗣於同年十月七日二十
    三日晚上十一時五十五分，顏群武騎乘該機車行經台南縣鹽水鎮○○里○○路與
    中山路口時為警查獲，而查知上情。
二、案經臺南縣警察局新營分局報請臺灣臺南地方法院檢察署檢察官偵查起訴。
    理  由
一、訊據被告乙○○對於右揭犯罪事實，供承：「因為要註銷要符合註銷條件，所以
    我才就近在我家附近派出所報遺失的。」等語至明。並有警制車輛、車牌失竊資
    料個別查詢報表表─查詢車輛認可資料一份、汽（機）車各項異動登記書、機器
    腳踏車新領牌照登記書、機車車輛異動登記書影本與台南縣榮民服務處甲式財產
    卡影本各一份附卷足憑。被告明知該機車未遺失，竟擅自向警察機關謊報遺失，
    其未指定犯人誣告之罪證明確，犯行可以認定。
二、核被告乙○○所為，係犯刑法第一百七十一條第一項之誣告罪。爰審酌被告於偵
    、審理中自白犯行悔過及其品性、犯罪動機、目的、手段、所生之危害及犯罪後
    之態度等一切情狀，量處如主文所示之刑，並諭知易科罰金之折算標準。又被告
    前未曾受有期徒刑以上刑之宣告，有台灣台南地方法院檢察署刑案資料查註紀錄
    表在卷可憑，其經此教訓後，應知所警惕，信無再犯之虞，本院因認所宣告之刑
    以暫不執行為適當，併諭知緩刑三年，以勵自新。
三、公訴意旨另以；乙○○係行政院退除役官兵輔導委員會台南縣榮民服務處（下稱
    台南縣榮民服務處）第一區服務組長，負責協助執行聯絡、訪問及服務與照顧榮
    民等工作，為依法令從事公務之人員，並配有該處所有之車號ＯＡＰ—二四九號
    重型機車（西元一九九五年生產）供其公務上使用，詎乙○○竟意圖為自己不法
    之所有，為將該機車報廢後占為己有，明知該機車未失竊，於民國九十一年六月
    十三日上午十一時許，向台南縣後壁鄉白河分局後壁分駐所謊報該機車於九十一
    年六月十二日上午十一時在台南縣後壁鄉嘉苳村下茄苳一之二十號前失竊，而誣
    指不特定人竊取該機車，並提供報案資料供台南縣榮民服務處將該機車財產申報
    註銷報廢，而將該機車據為己有供不知情之其父顏群武（另不起訴處分）使用，
    嗣於同年十月七日二十三日晚上十一時五十五分，顏群武騎乘該機車行經台南縣
    鹽水鎮○○里○○路與中山路口時為警查獲，而查知上情。因認被告另犯有貪污
    治罪條例第四條第一項第一款之侵公有財物罪云云。
    按「行為雖適合於犯罪構成要件之規定，但如無實質之違法性時，仍難成立犯罪
    。本件上訴人擅用他人之空白信紙一張，雖其行為適合刑法第三百三十五條第一
    項之侵占罪構成要件，但該信紙一張所值無幾，其侵害之法益及行為均極輕微，
    在一般社會倫理觀念上尚難認有科以刑罰之必要。且此項行為，不予追訴處罰，
    亦不違反社會共同生活之法律秩序，自得視為無實質之違法性，而不應繩之以法
    」。此有最高法院七十四年台上字第四二二五號判例可參。經查本件被告自警訊
    迄審理中始終堅決否認有何侵占公有財物之犯行，辯稱：「因為我接受時該機車
    已經不能使用，我是請人去運回去之後放在我家圍牆一年多，因為後來我父親的
    機車壞掉，剛好我家附近有機車行我再請機車行將車修理後給他騎用的。」、「
    我是無心的，我從八十九年軍管區退伍，與社會有稍許的脫節，我一生擔任軍職
    所領的獎章亦不少，只是一時的疏忽，並沒有貪污的意思。」等語。查本件被告
    謊報遺失之前揭機車係台南縣榮民服務處於八十四年十一月十日所採購之交通設
    備，價值不超過三萬五千元，於撥交被告時，該處之財產管理人員亦不知能否使
    用，同批所購之機車另有三輛，均已於九十一年七月份報廢等情，業據證人即台
    南縣榮民服務處財產管理人員甲○○到庭證述明確；並有該處減少交通設備（即
    報廢）之「甲式財產卡」一份附卷載明於九十一年七月二十五日減少等情無訛。
    同批所購之機車既經該處於七月二十五日報廢，足認被告於同年六月十二日謊報
    該機車遺失時，至該機車之報廢日僅一月有餘，該機車之效用就其職務而言已幾
    近於無（嗣後係經自費修整後才能使用），價值已甚微小。揆之前開判例所示，
    被告所侵害之法益及行為均極輕微，在一般觀念上即無科以刑罰之必要。應認無
    實質之違法性可言。況且被告若有意不法侵占公有財物，亦應將該公有財物隱匿
    或處分以免被查獲犯行。詎被告並未加以變換即以原物自費修理後供其父騎乘，
    可見其謊報之本意確非為不法侵占，而是為報廢作準備。被告所辯，尚可採信。
    被告此部份之犯罪因欠缺違法性而不成立。本應為無罪之諭知。但此部份犯罪與
    前揭諭知有罪部份，有方法結果之牽連關係，屬裁判上之一罪，爰不另為無罪之
    諭知併此敘明。
據上論斷，應依刑事訴訟法第二百九十九條第一項前段，刑法第一百七十一條第一項
、第四十一條第一項前段、第七十四條第一款，罰金罰鍰提高標準條例第一條前段、
第二條，判決如主文。
本案經檢察官吳文政到庭執行職務
中      華      民      國      九十二    年      一     月 七     日
                                臺灣臺南地方法院刑事第一庭
                                          法  官  朱中和
右正本證明與原本無異。
如不服本判決應於送達後十日內向本院提出上訴狀（應附繕本）。
                                          書記官  陳著振
中      華      民      國      九十二    年      一     月      七     日
附錄本案論罪科刑法條全文
刑法第一百七十一條第一項
未指定犯人，而向該管公務員誣告犯罪者，處一年以下有期徒刑、拘役或三百元以下
罰金。


司法院資訊處製作；財團法人民間司法改革基金會備份。
